臺灣宜蘭地方法院刑事判決　　　　　　　 95年度訴字第337號
公　訴　人　臺灣宜蘭地方法院檢察署檢察官
被　　　告　丁○○
　　　　　　丙○○
共　　　同
指定辯護人　本院公設辯護人乙○○
上列被告等因違反槍砲彈藥刀械管制條例案件，經檢察官提起公
訴（94年度偵字第2415號），本院判決如下：
    主  文
丁○○未經許可，持有可發射金屬具有殺傷力之土造長槍，處有
期徒刑壹年，併科罰金新臺幣肆萬元，罰金如易服勞役，以新臺
幣貳仟元折算壹日，減為有期徒刑陸月，併科罰金新臺幣貳萬元
，罰金如易服勞役，以新臺幣貳仟元折算壹日，扣案之土造長槍
壹支（槍枝管制編號0000000000號）沒收。又未經許可，出借可
發射金屬具有殺傷力之土造長槍，處有期徒刑壹年捌月，併科罰
金新臺幣陸萬元，罰金如易服勞役，以新臺幣貳仟元折算壹日，
扣案之土造長槍壹支（槍枝管制編號0000000000號）沒收。應執
行有期徒刑貳年，併科罰金新臺幣柒萬元，罰金如易服勞役，以
新臺幣貳仟元折算壹日，緩刑伍年，扣案之土造長槍壹支（槍枝
管制編號0000000000號）沒收。
丙○○未經許可，持有可發射金屬具有殺傷力之土造長槍，累犯
，處有期徒刑壹年拾月，併科罰金新臺幣肆萬元，罰金如易服勞
役，以新臺幣貳仟元折算壹日，扣案之土造長槍壹支（槍枝管制
編號0000000000號）沒收。
    事  實
一、丙○○前曾因毒品危害防制條例案件，經本院以94年度宜簡
    字第64號判決判處有期徒刑六月，如易科罰金，以銀元三百
    元折算一日確定，甫於民國94年5月26日易科罰金執行完畢
    。
二、丁○○係泰雅族原住民，其明知非經中央主管機關許可，不
    得持有可發射金屬具有殺傷力之槍枝，緣丁○○之父賴武次
    於94年5月10日去世後，賴武次生前所使用、可發射金屬具
    有殺傷力之土造長槍（槍枝管制編號0000000000號）一枝，
    依原住民之習俗，應由丁○○繼承取得，丁○○乃誤以為其
    得以原住民之身分，合法持有前揭土造長槍，遂基於持有之
    犯意，自94年5月10日起，將上開土造長槍置於宜蘭縣大同
    鄉○○路○段116號住處倉庫內，而未經許可持有之。
三、丁○○明知非經中央主管機關許可，不得出借可發射金屬具
    有殺傷力之槍枝，惟其誤以為其係以原住民之身分合法持有
    前揭可發射金屬具有殺傷力之土造長槍（槍枝管制編號0000
    000000號）一枝，且其出借上開槍枝予他人亦屬合法之行為
    ，於應友人丙○○（非原住民）之請求後，遂另行起意，未
    經許可，於94年8月14日18時30分許，在宜蘭縣大同鄉○○
    路○段116號住處，將上開土造長槍一枝出借予丙○○，供丙
    ○○打獵之用。
四、丙○○（非原住民）明知非經中央主管機關許可，不得持有
    可發射金屬具有殺傷力之槍枝，詎其因農作物遭山豬等動物
    破壞，為供打獵之用，竟於94年8月14日18時30分許，在宜
    蘭縣大同鄉○○路○段116號，自丁○○處借得前開可發射金
    屬具有殺傷力之土造長槍（槍枝管制編號0000000000號）一
    枝，並基於持有之犯意，將該土造長槍攜回，而未經許可持
    有之。嗣於94年8月14日21時30分許，丙○○駕駛車牌號碼U
    5－8890號自小客車攜帶前揭土造長槍欲出外試射時，在宜
    蘭縣大同鄉○○路山區○○道路為警攔檢查獲，並當場扣得
    該土造長槍（槍枝管制編號0000000000號）一枝。
五、案經宜蘭縣警察局三星分局報請臺灣宜蘭地方法院檢察署檢
    察官偵查起訴。
    理  由
壹、被告丁○○部分：
一、訊據被告丁○○對於上揭犯罪事實欄二、三所載之持有土造
    長槍、出借土造長槍等事實，均坦承不諱（見警卷第6頁，
    偵查卷第21、22頁，本院卷第48、95、123頁），核與證人
    即同案被告丙○○於警詢時證述向丁○○借扣案土造長槍之
    情節相符（按：檢察官、被告、辯護人均同意採用上列證人
    於警詢中之陳述為本案證據），並有其全戶及個人戶籍資料
    查詢單一紙在卷可稽，且有土造長槍一枝扣案可資佐證。另
    查，警方於94年8月14日21時30分許，在宜蘭縣大同鄉○○
    路山區○○道路上丙○○所駕駛自小客車內所扣得之上開土
    造長槍一枝，經送內政部警政署刑事警察局鑑定，該局先以
    「性能檢驗法」鑑定認為「送鑑土造長槍一枝（槍枝管制編
    號0000000000號），係土造長槍，以打擊底火引爆子彈內火
    藥為發射動力（可擊發0.27吋建築工業用彈），認具殺傷力
    。」，此有內政部警政署刑事警察局94年9月5日刑鑑字第09
    40129923號槍彈鑑定書一紙在卷可稽。之後該局再以「試射
    法」鑑定認為「送鑑土製長槍（槍枝管制編號0000000000號
    ），經裝填口徑0.27吋之建築工業用彈（作為底火及發射火
    藥）與直徑約8.0ｍｍ、重量約2.1ｇ之鋼珠（作為發射體）
    ，實際試射結果，測得鋼珠速度為443公尺／秒，計算其發
    射動能為206.06焦耳，單位面積動能為409.95焦耳／平方公
    分。」，此亦有內政部警政署刑事警察局96年2月5日刑鑑字
    第0960008381號函附卷可憑。而依日本科學警察研究所之研
    究結果，彈丸單位面積動能達20焦耳／平方公分，則足以穿
    入人體皮肉層，此亦可參見上開內政部警政署刑事警察局之
    函文。從而，依前揭二次鑑定之結果，可知扣案之土造長槍
    一枝（槍枝管制編號0000000000號），確實機械性能良好且
    可擊發適用之鋼珠，而擊發後彈丸之單位面積動能更高達40
    9.95焦耳／平方公分，已超過20焦耳/平方公分，顯足以穿
    入人體皮肉層，自具有殺傷力無訛。
二、至於被告丁○○及其辯護人雖辯稱「被告丁○○為原住民，
    扣案之土造長槍原為被告丁○○父親所有，該土造長槍係原
    住民自製獵槍，被告丁○○持有原住民自製獵槍之行為，依
    槍砲彈藥刀械管制條例第20條第1項之規定，應屬不罰之行
    為。」云云，查：本件被告丁○○屬於泰雅族原住民之事實
    ，固有其全戶及個人戶籍資料查詢單一紙在卷可稽。然按槍
    砲彈藥刀械管制條例第20條第1項係規定「原住民未經許可
    ，製造、運輸或持有自製之獵槍、魚槍，或漁民未經許可，
    製造、運輸或持有自製之魚槍，供作生活工具之用者，處新
    臺幣二千元以上二萬元以下罰鍰，本條例有關刑罰之規定，
    不適用之。」，其立法理由則謂「原住民使用獵槍是有其生
    活上之需要，以法律制裁持有生活必需品之行為，是對原住
    民人權之嚴重傷害。因此，原住民持有獵槍者只要登記即可
    合法，而未經登記者則以行政罰加以處罰，這不但符合行政
    程序法之規定，也保障了原住民基本之生活權益。」等語，
    故上開規定所稱「原住民製造、運輸或持有而供作生活工具
    之用之自製獵槍」，自應解釋為「原住民本於其文化傳統所
    形成之特殊習慣，專為其於生活中從事狩獵、祭典等活動使
    用，而以傳統方式所製造、運輸或持有之自製簡易獵槍」，
    始與立法本旨相契合。若與原住民之生活無關，而非供為生
    活上所需要之工具，甚且持供非法用途者，自無該條之適用
    ，仍應適用該條例有關刑罰之規定論罪科刑。另所謂原住民
    「自製獵槍」，則係指「逐次由槍口裝填黑色火藥於槍管內
    ，打擊底火或他法引爆，將填充之射出物射出，非使用具有
    彈頭、彈殼及火藥之子彈者。原住民自製獵槍槍管外徑前後
    不一，呈前大後小狀，自前端裝填黑射火藥及射出物，後端
    封鎖，且在槍管後端鑽孔裝入底火片，以打擊底火或以打火
    石引爆火藥，將裝填之玻璃片或金屬彈丸射出。」，此亦有
    內政部87年6月2日台（87）內警字第8770116號函、96年3月
    9日內授警字第0960870355號函在卷可參。經查，本件扣案
    土造長槍之擊發方法，係從槍口前端放一顆鋼珠，從槍枝後
    端的開口放入工業用底火，再用通槍條將鋼珠塞好後擊發之
    事實，業據被告丁○○、丙○○供述明確（見本院卷第48、
    96、124頁）。且「扣案土造槍枝之槍管為金屬材質長約88.
    5公分，槍管距前端約60公分處有一長約3公分之開口，槍管
    前端55公分之口徑相同，後方口徑較大」之事實，亦經本院
    當庭勘驗屬實（見本院卷第92頁）。另鑑定人即內政部警政
    署所屬槍彈鑑識人員甲○○於本院審理時亦證稱「子彈分成
    彈頭、彈殼、底火、火藥四部分，工業用底火包含彈殼、底
    火、火藥三部分，工業用底火加鋼珠就構成完整的子彈。原
    住民自製獵槍不是屬於打擊子彈內底火方式擊發的，是以撞
    擊底火片引燃槍管內火藥的方式擊發。本件扣案槍枝並不能
    用原住民自製獵槍的方式來擊發，因為這支槍後方的彈室，
    並不是一個封閉的結構，是靠著擊錘打擊底火往前移動，造
    成閉鎖結構，以此作為它的擊發方式。原住民的自製獵槍槍
    管必須要有可以容納火藥的結構，以打擊底火片透過導火孔
    引燃槍管內的火藥作為擊發方式，這二種結構是不一樣的。
    本件扣案的槍枝無法以槍管內填塞火藥的方式來擊發，它的
    擊發方式是打擊子彈，火藥是放置在子彈內，火藥不是填充
    在槍管內。原住民自製獵槍槍管本身即可提供黑色火藥的裝
    填空間，而本件扣案槍枝必須要有彈殼的結構才可以提供火
    藥裝填的空間。原住民的自製獵槍的使用方式並不會牽涉到
    彈殼的結構，本件扣案槍枝使用工業底火就涉及到彈殼的結
    構，使用工業用底火的槍枝就不屬於原住民自製獵槍。」等
    語甚明（見本院卷第113至119頁）。佐以，本院將扣案之土
    造長槍送請主管機關內政部鑑定後，其鑑定結果亦認為該土
    造長槍係屬槍砲彈藥刀械管制條例所稱之其他可發射金屬或
    子彈具有殺傷力之各式槍砲，並非屬原住民自製獵槍，此亦
    有前揭內政部96年3月9日內授警字第0960870355號函可佐。
    更何況，被告丁○○亦坦認「其並非將扣案土造長槍作為生
    活工具之用」等情不諱（見本院卷第124頁）。依此，足徵
    被告丁○○所持有可發射金屬具殺傷力之扣案土造長槍確非
    屬原住民之「自製獵槍」無訛，且被告丁○○亦非為供作生
    活工具之用而持有上開土造長槍，其持有前揭土造長槍之行
    為，顯與槍砲彈藥刀械管制條例第20條第1項所規範之情形
    有間，自無邀得適用該免罰寬典之餘地。
三、至於辯護人雖另為被告丁○○辯護稱「被告丁○○為原住民
    ，扣案之土造長槍原為被告丁○○父親所有，其父於94年5
    月10日過世後，被告丁○○方繼承取得上開土造長槍，被告
    丁○○主觀上係誤認該土造長槍為原住民自製獵槍，其可以
    合法持有及出借予他人打獵，被告丁○○主觀上並未意識到
    其持有及出借扣案土造長槍行為係法所不許，被告之誤認應
    具正當理由且無法避免，依修正後刑法第16條前段之反面解
    釋，應免除被告丁○○之刑事責任，而為免訴之判決。」云
    云，惟按「除有正當理由而無法避免者外，不得因不知法律
    而免除刑事責任。但按其情節，得減輕其刑。」，現行刑法
    第16條定有明文（按修正前刑法第16條係規定「不得因不知
    法律而免除刑事責任。但按其情節，得減輕其刑；如自信其
    行為為法律所許可而有正當理由者，得免除其刑。」，經比
    較新舊法之結果，應認為適用新法之規定較有利於被告，詳
    後述附表一），而究有無該條所定情形而合於得免除刑事責
    任者，係以行為人欠缺違法性之認識為前提，且其自信在客
    觀上有正當理由，依一般觀念，通常人不免有此誤認而信為
    正當，亦即其欠缺違法性認識「已達於不可避免之程度」者
    ，始足當之，如其欠缺未達於此程度，其可非難性係低於通
    常，則僅得減輕其刑。而如何判斷欠缺違法性認識是否可加
    以避免，即應參酌行為人之社會地位及其個人能力，在可期
    待行為人運用其認識能力與法律倫理價值思維之範圍內，視
    其是否能夠意識到行為之不法，並且在行為人對於其行為是
    否涉及不法有所懷疑時，行為人即負有查詢義務，不可恣意
    以不確實之自我判斷做主張。查被告丁○○係泰雅族原住民
    ，於行為時年僅18歲，且扣案具殺傷力之土造長槍原係其父
    親所有，其於父親過世後，方依原住民之習俗繼承取得該土
    造長槍，其主觀上誤認持有、出借上開土造長槍均屬合法行
    為，依其教育知識程度及成長環境觀之，應認尚非屬虛語。
    然為維護社會安全，具有殺傷力之槍砲向來為我國政府嚴加
    取締查緝之違禁物品，而原住民欲合法持有、使用自製獵槍
    ，除其槍枝結構有特殊規定外，並需遵守相關之行政報備登
    記程序，並非原住民即得任意持有、出借具有殺傷力之槍砲
    ，此均廣經報章雜誌電視等大眾傳播媒體強力宣導，被告丁
    ○○既曾就讀高中，並在原住民部落外工作（此為被告丁○
    ○所自承，見本院卷第96、124頁），顯具有相當之智識程
    度及社會經驗，其對於持有、出借扣案土造長槍有無違法之
    虞，只須稍加查詢有關單位（如管區派出所）即可明瞭，是
    其對我國管制槍砲之法律自難諉為無認識之可能，故被告丁
    ○○雖不知持有、出借扣案可發射金屬具有殺傷力之土造長
    槍係屬違法，亦難認其對本件持有、出借犯行欠缺違法性之
    認識「已達於不可避免之程度」，自均不得以前開理由卸免
    其刑責。
四、綜上所述，被告丁○○未經許可，持有可發射金屬具殺傷力
    之土造長槍、出借可發射金屬具殺傷力之土造長槍等事證，
    均臻明確，其犯行均堪認定，均應依法論科。
五、被告丁○○行為後，刑法業於94年2月2日經總統以華總一義
    字第09400014901號令修正公布，並於95年7月l日施行（下
    稱新刑法，修正前刑法下稱舊刑法），參酌最高法院95年5
    月23日刑事庭第8次會議決議及24年上字第4634號判例意旨
    ，新刑法第2條第l項之規定，係規範行為後法律變更所生新
    舊法律比較適用之準據法，於新刑法施行後，應適用新刑法
    第2條第l項之規定，為「從舊從輕」之比較。新刑法第11條
    之規定，係將刑法以外之其他刑事特別法有「刑罰」及「保
    安處分」之「法律」之情形，明確規範其適用原則，不涉及
    行為人罪刑之結果，應無新舊法比較之問題。再於比較時應
    就罪刑有關之共犯、未遂犯、想像競合犯、牽連犯、連續犯
    、結合犯以及累犯加重、自首減輕暨其他法定加減原因（如
    身分加減）與加減比例等一切情形，本於統一性及整體性原
    則，綜其全部罪刑之結果而為比較。本案涉及法律變更之部
    分經附表一所示比較新舊刑法之規定，以新刑法較有利於被
    告，依新刑法第2條第1項後段規定，自應適用最有利於被告
    丁○○之新刑法。
六、核被告丁○○自其父親過世後，持有扣案可發射金屬具殺傷
    力土造長槍之所為，係犯槍砲彈藥刀械管制條例第8條第4項
    之未經許可，持有可發射金屬具有殺傷力之槍枝罪；另被告
    丁○○將扣案可發射金屬具殺傷力土造長槍出借予他人之所
    為，係犯槍砲彈藥刀械管制條例第8條第2項之未經許可，出
    借可發射金屬具有殺傷力之槍枝罪。而被告丁○○係於持有
    扣案可發射金屬具有殺傷力之土造長槍期間，臨時受他人之
    請求，方另行起意將扣案可發射金屬具殺傷力之土造長槍出
    借予他人，是其所犯上開二罪間，犯意各別、行為互殊，應
    分論併罰，公訴人認為其持有之行為應為出借之高度行為所
    吸收，而漏未援引槍砲彈藥刀械管制條例第8條第4項之規定
    ，容有未洽，惟公訴人起訴書犯罪事實既已載明前揭被告丁
    ○○持有扣案可發射金屬具有殺傷力之土造長槍之事實，應
    認此部分業經起訴，本院自得逕予審理。又依前所述，被告
    丁○○係泰雅族原住民，於行為時年僅18歲，且扣案具殺傷
    力之土造長槍原係其父親所有，其於父親過世後，方依原住
    民之習俗繼承取得該土造長槍，其主觀上誤認持有、出借上
    開土造長槍均屬合法行為，依其教育知識程度及成長環境觀
    之，應認尚非屬虛語，而雖依被告丁○○之智識程度及社會
    經驗，難認其對本件持有、出借犯行欠缺違法性之認識「已
    達於不可避免之程度」而得卸免其刑責，然被告丁○○既欠
    缺違法性之認識，持有、出借扣案土造長槍亦非供作其他不
    法用途，主觀上復不具備惡性，依其情節，堪認其可責程度
    均甚低，爰依刑法第16條但書之規定，減輕其所犯槍砲彈藥
    刀械管制條例第8條第4項、槍砲彈藥刀械管制條例第8條第2
    項等二罪之刑。另被告丁○○所犯槍砲彈藥刀械管制條例第
    8條第4項之罪之最輕法定有期徒刑本刑為三年有期徒刑、所
    犯槍砲彈藥刀械管制條例第8條第2項之罪之最輕法定有期徒
    刑本刑為五年以上有期徒刑，縱依刑法第16條但書規定減輕
    其所犯上開二罪之刑後，亦應分別諭知一年六月以上、二年
    六月以上之有期徒刑，然被告丁○○既係在未悉違法之情況
    誤蹈法網，主觀上欠缺與法規敵對之意思，惡性及可責程度
    均低，且其持有扣案之土造長槍後，並未使用該槍枝為其他
    不法行為，出借槍枝之目的亦僅在供他人狩獵之用，其持有
    、出借扣案土造長槍均未因此造成公眾或他人現實之惡害，
    此與一般持有、出借槍枝用於犯罪之徒相比，被告丁○○實
    際惡性顯然輕微，是以本件犯罪之具體情狀觀之，確屬情輕
    法重，客觀上足以引起社會一般人之同情而堪可憫恕，縱依
    刑法第16條規定減輕後科以最輕刑猶嫌過重，爰依刑法第59
    條規定，遞予減輕其所犯槍砲彈藥刀械管制條例第8條第4項
    、槍砲彈藥刀械管制條例第8條第2項等二罪之刑。茲審酌被
    告丁○○之素行、智識程度；犯罪之動機、目的、手段；具
    有殺傷力之槍枝屬於高度危險之物品，非經主管機關許可不
    得擅自持有及出借，以維社會大眾安全，被告丁○○無故持
    有具有殺傷力之土造長槍一枝，復任意將之出借予他人，已
    對社會安全造成潛在性之危險，惟於持有期間未使用上開槍
    枝為其他對社會治安影響重大之犯罪行為，出借槍枝之目的
    亦非供作犯罪之用；犯後復始終坦承犯行，態度尚佳等一切
    情狀，就其所犯槍砲彈藥刀械管制條例第8條第4項之罪，量
    處有期徒刑一年，併科罰金新臺幣四萬元，罰金如易服勞役
    ，以新臺幣二千元折算一日，且依中華民國九十六年罪犯減
    刑條例第2條第1項第3款規定，減為有期徒刑六月，併科罰
    金新臺幣二萬元，罰金如易服勞役，以新臺幣二千元折算一
    日。另就其所犯槍砲彈藥刀械管制條例第8條第2項之罪，量
    處有期徒刑一年八月，併科罰金新臺幣六萬元，罰金如易服
    勞役，以新臺幣二千元折算一日。且就槍砲彈藥刀械管制條
    例第8條第4項之罪減得之刑與槍砲彈藥刀械管制條例第8條
    第2項之罪所處之刑，合併定其應執行刑為有期徒刑二年，
    併科罰金新臺幣七萬元，罰金如易服勞役，以新臺幣二千元
    折算一日，以示警懲。又被告丁○○前未曾因故意犯罪受有
    期徒刑以上刑之宣告，有臺灣高等法院被告前案紀錄表一份
    在卷可按，本次因一時失慮，偶罹刑典，經此刑之宣告後，
    應知警惕而無再犯之虞，是本院認前開宣告之應執行刑以暫
    不執行為適當，併予宣告緩刑五年，以啟自新。至於扣案可
    發射金屬具有殺傷力之土造長槍一枝（槍枝管制編號000000
    0000號），依前所述，係屬違禁物，依從刑從屬於主刑之原
    則，應依現行刑法第38條第1項第1款之規定，於其所犯各罪
    下宣告沒收之，並併執行之。另扣案之工業用底火17顆、鋼
    珠29顆，雖係被告丁○○所有，惟並非違禁物，且與被告丁
    ○○所犯本案犯行並無直接關聯，自不併予宣告沒收，附此
    敘明。
貳、被告丙○○之部分：
一、按被告以外之人於審判外之言詞或書面陳述，除法律有規定
    者外，不得作為證據，刑事訴訟法第159條第1項定有明文。
    查偵查卷第41頁所附公務電話紀錄之內容，乃檢察官電話詢
    問內政部警政署刑事警察局鑑識科物理組的人員，該物理組
    人員所為之陳述內容，係屬於被告以外之人於審判外之陳述
    ，被告丙○○並已否認上開陳述之證據能力，則依上開法條
    規定，前揭公務電話紀錄，並無證據能力。
二、訊據被告丙○○對於上揭犯罪事實欄四所載之持有土造長槍
    事實坦承不諱（見警卷第3頁，偵查卷第13頁，本院卷第21
    、95、123頁），核與證人即同案被告丁○○於警詢時證述
    出借扣案土造長槍予丙○○之情節相符（按：檢察官、被告
    、辯護人均同意採用上列證人於警詢中之陳述為本案證據）
    ，並有土造長槍一枝扣案可資佐證。且查扣案之土造長槍一
    枝（槍枝管制編號0000000000號），機械性能良好，可擊發
    適用之鋼珠，而擊發後彈丸之單位面積動能更高達409.95焦
    耳／平方公分，已超過20焦耳/平方公分，顯足以穿入人體
    皮肉層，具有殺傷力之事實，亦經內政部警政署刑事警察局
    二次鑑定屬實，有前揭之內政部警政署刑事警察局94年9月5
    日刑鑑字第0940129923號槍彈鑑定書、96年2月5日刑鑑字第
    0960008381號函各一件附卷可憑，是扣案之土造長槍一枝（
    槍枝管制編號0000000000號），確實具有殺傷力無訛。依此
    ，足徵被告丙○○上揭自白確與事實相符，其未經許可，持
    有可發射金屬具殺傷力之土造長槍之事證已臻明確，其犯行
    堪予認定，應依法論科。
三、被告丙○○行為後，刑法業於94年2月2日經總統以華總一義
    字第09400014901號令修正公布，並於95年7月l日施行（下
    稱新刑法，修正前刑法下稱舊刑法），參酌最高法院95年5
    月23日刑事庭第8次會議決議及24年上字第4634號判例意旨
    ，新刑法第2條第l項之規定，係規範行為後法律變更所生新
    舊法律比較適用之準據法，於新刑法施行後，應適用新刑法
    第2條第l項之規定，為「從舊從輕」之比較。新刑法第11條
    之規定，係將刑法以外之其他刑事特別法有「刑罰」及「保
    安處分」之「法律」之情形，明確規範其適用原則，不涉及
    行為人罪刑之結果，應無新舊法比較之問題。再於比較時應
    就罪刑有關之共犯、未遂犯、想像競合犯、牽連犯、連續犯
    、結合犯以及累犯加重、自首減輕暨其他法定加減原因（如
    身分加減）與加減比例等一切情形，本於統一性及整體性原
    則，綜其全部罪刑之結果而為比較。本案涉及法律變更之部
    分經附表二所示比較新舊刑法之規定，以新刑法較有利於被
    告，依新刑法第2條第1項後段規定，自應適用最有利於被告
    丙○○之新刑法。
四、核被告丙○○之所為，係犯槍砲彈藥刀械管制條例第8條第4
    項之未經許可，持有可發射金屬具有殺傷力之槍枝罪。被告
    丙○○前因毒品危害防制條例案件，經本院以94年度宜簡字
    第64號判決判處有期徒刑六月，如易科罰金，以銀元三百元
    折算一日確定，甫於94年5月26日易科罰金執行完畢之事實
    ，有臺灣高等法院被告前案紀錄表一件在卷可稽，其於有期
    徒刑執行完畢後，五年以內故意再犯有期徒刑以上之本罪，
    為累犯，應依法加重其刑。另被告丙○○係因農作物遭山豬
    等動物破壞，為狩獵而持有扣案土造長槍，其持有該槍枝並
    未為其他不法行為，亦未造成公眾或他人現實之惡害，此與
    一般持有槍枝用於犯罪之徒相比，被告丙○○實際惡性顯然
    輕微，是以本件犯罪之具體情狀觀之，確屬情輕法重，客觀
    上足以引起社會一般人之同情而堪可憫恕，縱科以最輕三年
    有期徒刑，猶嫌過重，爰依刑法第59條規定，減輕其刑，並
    與前揭加重部分，先加後減之。茲審酌被告丙○○之素行、
    智識程度；犯罪之動機、目的、手段；具有殺傷力之槍枝屬
    於高度危險之物品，非經主管機關許可不得擅自持有，以維
    社會大眾安全，被告丙○○無故持有具有殺傷力之土造長槍
    一枝，已對社會安全造成潛在性之危險，惟持有期間甚短，
    且未使用上開槍枝為其他對社會治安影響重大之犯罪行為，
    犯後復始終坦承犯行，態度尚佳等一切情狀，量處有期徒刑
    一年十月，併科罰金新臺幣四萬元，罰金如易服勞役，以新
    臺幣二千元折算一日，以示警懲。至於扣案可發射金屬具有
    殺傷力之土造長槍一枝（槍枝管制編號0000000000號），依
    前所述，係屬違禁物，依從刑從屬於主刑之原則，應依現行
    刑法第38條第1項第1款之規定，宣告沒收之。至扣案之工業
    用底火17顆、鋼珠29顆，雖係於被告丙○○持有中遭查扣，
    惟並非違禁物，且與被告丙○○所犯本案犯行並無直接關聯
    ，自不併予宣告沒收，附此敘明。
據上論斷，應依刑事訴訟法第299條第1項前段、槍砲彈藥刀械管
制條例第8條第4項、第2項，刑法第2條第1項但書、第11條前段
、第16條後段、第47條第1項，第59條、第42條第3項、第51條第
5款、第7款、第9款、第10款、第74條第1項第1款、第38條第1項
第1款，中華民國九十六年罪犯減刑條例第2條第1項第3款、第7
條，判決如主文。
本案經檢察官吳志成到庭執行職務。
中　　華　　民　　國　　96　　年　　7 　　月　　18　　日
                  刑事第三庭審判長法  官  林惠玲
                                  法  官  鄧晴馨
                                  法  官  劉家祥
以上正本證明與原本無異。
如不服本判決應於收受本判決後10日內向本院提出上訴書狀，並
應敘述具體理由。若未敘述理由者，應於上訴期間屆滿後20日內
向本院補提理由書狀(均須按他造當事人之人數附繕本)。
                                  書記官  邱淑秋
中　　華　　民　　國　　96　　年　　7 　　月　　19　　日
附錄法條：槍砲彈藥刀械管制條例第8條第2項、第4項。
未經許可，轉讓、出租或出借前項所列槍枝者，處 5 年以上有期
徒刑，併科新臺幣 1 千萬元以下罰金。
未經許可，持有、寄藏或意圖販賣而陳列第 1 項所列槍枝者，處
3年以上10年以下有期徒刑，併科新臺幣700萬元以下罰金。
